【裁判字號】    97,消債更,22
【裁判日期】    980629
【裁判案由】    聲請更生程序
【裁判全文】
臺灣高雄地方法院民事裁定            97年度消債更字第22號
聲  請  人  甲○○
上列當事人因消費者債務清理條例事件聲請更生，本院裁定如下
：
    主  文
聲請人即債務人甲○○自中華民國九十八年六月二十九日下午五
時起開始更生程序。
命司法事務官進行本件更生程序。
    理  由
一、聲請意旨略以：聲請人前因積欠前寶華商業銀行（現為星展
    銀行，下稱星展銀行）等無擔保債權銀行現金卡、信用卡及
    信用貸款等債務合計新臺幣（下同）2,282,347 元，於民國
    95年9 月參與中華民國銀行公會債務協商機制，與最大債權
    銀行星展商業銀行協議自95年10月起，分120 期，每月還款
    22,990元，惟聲請人每月薪資收入平均17,000元，每月之支
    出除上開協商金額外，尚有(一)房屋租金8,000 元(二)管理費、
    水電費、交通費等雜項支出2,500 元，上開(一)至(二)項之費用
    合計10,500元，聲請人勉力支應每月包含協議金額之開銷，
    僅得支付至96年11月止即無法續依上開協議內容還款而毀諾
    ，並非聲請人惡意不履行協議，實有客觀不可歸責於己事由
    所致，現聲請人積欠之債務仍達2,164,863 元，惟名下僅有
    自小客車乙輛，有不能清償債務之虞情事，爰聲請更生等語
    。
二、按「債務人不能清償債務或有不能清償之虞者，得依本條例
    所定更生程序，清理其債務」；「債務人無擔保或無優先權
    之債務總額未逾1,200 萬元者，於法院裁定開始清算程序或
    宣告破產前，得向法院聲請更生」；「法院開始更生程序之
    裁定，應載明其年、月、日、時，並即時發生效力」；「法
    院裁定開始更生或清算程序後，得命司法事務官進行更生或
    清算程序，必要時得選任律師、會計師或其他適當之自然人
    或法人一人為監督人或管理人。」，消費者債務清理條例第
    3 條、第42條第1 項、第45條第1 項、第16條第1 項分別定
    有明文。
三、聲請人前因積欠星展商業銀行等債權人無擔保債務2,282,34
    7 元，與最大債權銀行星展商業銀行達成分期還款協議，以
    附表所示之方案償還上揭債務等情，有協議書、財團法人金
    融聯合徵信中心當事人查詢個人資料（信用報告）回覆書可
    佐，可信為真實；至聲請人雖陳明毀諾時點係在96年11月，
    惟依卷附之星展商業銀行97年6 月23日民事陳報狀所載，聲
    請人自96年9 月起即未依約履行清償債務，則聲請人毀諾時
    點應為96年9 月。是故，本件首應審究者，在於聲請人之毀
    諾是否具有履行顯有重大困難且不可歸責於己之事由？如是
    者，有無不能清償之情事？經查：
  (一)依卷附之財政部高雄市國稅局95、96年度綜合所得稅各類所
    得資料清單所載，聲請人95年、96 年之所得分別為200,000
    元、280,000 元，核算每月平均薪資為16,667元、23,334元
    （元以下四捨五入）；聲請人自陳每月生活費用支出為10,5
    00元，並提出房屋租賃契約水電費帳單、電話費帳單、管理
    費收據、統一發票等件為憑，參以內政部所公告之97年度高
    雄市低收入戶最低生活費用為每人每月10,991元，則聲請人
    陳報每月必要生活費用10,500元，尚屬合理，自屬可採。則
    以聲請人96年每月平均薪資23,334元扣除每月最低生活費用
    後，聲請人可使用之餘額僅12,834元，已不足支應原協議還
    款之金額22,990元，雖該協議金額係由聲請人與銀行兩願所
    達成之合意，且聲請人毀諾其時收入狀況較協議成立時尚有
    增加，惟衡量聲請人薪資額度並非高額收入，且協議金額雖
    未高於96年之每月平均薪資金額，惟幾與聲請人每月收入等
    額，可認其收入當已不足依協議內容還款而毀諾，聲請人有
    履行顯有重大困難且不可歸責於己之事由，堪可採認。
  (二)其次，聲請人名下僅有自小客車乙輛，有聲請人之財產歸屬
    資料清單在卷可稽，依清單所載出廠年份為81年，距今已有
    16年，剩餘殘值當已無多；參以聲請人96年每月收入23,334
    元，扣除每月必要費用10,500元僅餘12,834元，不計算利息
    ，如欲清償全部債務2,164,863 元還款期間至少尚需169 個
    月時間，而債務人現年約47歲，其主張係因不可歸責於己致
    事由致不能履行，且有不能清償債務之虞情事，即無不合。
四、綜上所述，聲請人有不能清償債務之虞情事，其無法清償無
    擔保債務未逾1,200 萬元，且無消費者債務清理條例第46條
    各款所定應駁回更生聲請之事由存在，故聲請人聲請本件更
    生，即無不合，應予准許，爰裁定如主文第1 項所示，並依
    上開規定命司法事務官進行本件更生程序，爰裁定如主文第
    2 項所示。
中    華    民    國    98    年    6    月    29    日
              民事庭        法      官  高瑞聰
以上證明與原本無異。
本裁定已於98年6月29日下午5時公告。
本件不得抗告。
中    華    民    國    98    年    6     月    29    日
                            書  記  官  吳雅琪
┌─────────────────────────────┐
│附表                                                      │
├──────┬──────┬──────┬────┬───┤
│債務總金額  │還款起始月份│每月還款金額│還款日期│利率  │
├──────┼──────┼──────┼────┼───┤
│2,282,347元 │95年10月    │22,990元    │每月10日│ 3.88%│
└──────┴──────┴──────┴────┴───┘


司法院資訊處製作；財團法人民間司法改革基金會備份。
